臺灣高雄地方法院刑事判決　　　　　　　　　　　　　九十年度易字第一七五五號
　　公　訴　人　臺灣高雄地方法院檢察署檢察官
　　被　　　告　庚○○
右列被告因詐欺案件，經檢察官提起公訴（九十年度偵緝字第四一六號），暨移送併
案審理（七十九年度偵字第一六九０九號）本院判決如左：
    主  文
庚○○連續意圖為自己不法之所有，以詐術使人將本人之物交付，處有期徒刑拾月。
    事  實
一、庚○○係經辦貨運車之買賣及安排貸款靠行之人，於民國七十九年五月間得知己○○、甲○○欲以貸款方式購買營業用之大貨車各一輛及辦理靠行等事宜，竟基
    於意圖為自己不法所有之概括犯意，在取得不知情之己○○、甲○○授予居間辦
    理貸款購車及靠行手續之委託後，除透過不知情之仲介人戊○○之介紹（己○○
    、甲○○、戊○○被訴詐欺部分另案判決無罪確定），於七十九年五月二十日至
    位於高雄縣旗山鎮○○○路二一八之八號林湟  所開設之建宏汽車貨運行（以下
    簡稱建宏車行），向負責管理該貨運行之丙○○佯稱欲以所仲介之己○○、甲○○分別向震台交通有限公司（以下簡稱震台公司）、高泰貨運股份有限公司（以
    下簡稱高泰公司）購買之０三七─六一二七號及０三七─六三五二號大貨車各一
    輛靠行建宏車行，建宏車行可按月收取二千元之靠行費用，及已與國穎企業有限
    公司談妥辦理該二輛大貨車之貸款事宜，只消建宏車行同意，即得以其車行名義
    貸得每輛車各一百二十萬之款項支付予震台公司及高泰公司後，可將該二輛大貨
    車過戶予建宏車行名下，致使建宏車行陷於錯誤而應允，並於七十九年五月二十
    五日庚○○簽發票載日期七十九年六月十五日之高雄區中小企業銀行南高雄分行
    同額支票一紙以為擔保後，將以其車行名義自國穎企業有限公司貸得總價為二百
    四十萬元之款項，由丙○○開立取款條交由建宏車行會計詹秀霞陪同庚○○前往
    第一商業銀行旗山分行而領得前開款項外；又承同一之概括之犯意，於同年五月
    間，以相同之手法另向位於高雄市○○區○○路四十八號立順汽車貨運股份有限
    公司（以下簡稱立順公司）負責管理之丁○○○施詐，使丁○○○陷於錯誤，亦
    於同年六月七日庚○○簽發票載日期七十九年六月七日、面額二百二十萬元之高
    雄市第二信用合作社支票以為擔保後，由丁○○○將自以立順車行名義向新鑫股
    份有限公司（以下簡稱新鑫公司）貸得同額之現款交付庚○○得手。嗣因庚○○
    未依約支付車款及將上開二輛大貨車辦理過戶，且所簽發之二紙支票屆期提示均
    未獲兌現，而人亦避匿無蹤，至此丙○○、丁○○○始知受騙。
二、案經林湟煙、立順汽車貨運股份有限公司訴由臺灣高雄地方法院檢察署檢察官偵
    查起訴暨移送併辦。
    理  由
一、訊據被告庚○○固坦認有於右揭時、地仲介及代辦上開大貨車二輛貸款、靠行之
    手續，並自丙○○、丁○○○處各取得二百四十萬元及二百二十萬元之貸款金額
    ，及簽發高雄區中小企業銀行南高雄分行、高雄市第二信用合作社之支票各一紙
    交付告訴人收執等事實不諱，惟矢口否認有何詐欺犯行，辯稱：購車始末均由當
    時仍同居之前夫黃金寶一手總攬，自告訴人處取得之款項亦已全部交其收去，錢
    也是其前夫在用，沒有要詐騙之意云云。經查，右揭事實業據告訴代理人丙○○
    及丁○○○到庭指訴綦詳，核與證人己○○、甲○○於本院審理時證述：「被告
    是在仲介車子買賣，當時是我們要買車子，是被告主動來找我們介紹的，我們有
    簽立契約委託被告辦理，當時尚未付任何款項給被告是要待貸款下來後我們再支
    付頭期款，至於她與貸款公司如何交涉我就不清楚，要靠行到告訴人公司時被告
    有帶我們去告訴人公司去找丙○○接洽，丙○○有同意之後我們所買的車子要靠
    行在她公司。我都是跟被告接洽，她先生黃金寶都沒有介入，戊○○也是只跟著
    被告幫忙而己。後來是告訴人跟我們說被告將錢領了就跑了」、「我的情形與己○○一樣，都是被告在接洽，我未曾見過黃金寶，我也不認識這個人，當時我未
    付任何款項給被告，都是約定在貸款下來後再付頭期款讓被告去辦過戶，是後來
    車行的人打電話給我我才知道被告將錢領了就跑了」等節一致，並經證人即建宏
    車行會計詹秀霞於己○○、甲○○、戊○○被訴詐欺案審理中（本院八十年度易
    字第二二０三號）及本院審理時證述：「我擔任會計有三年了，我於七十九年五
    月二十五日拿老板給我的二百四十萬元的取款條，陪庚○○、戊○○同車前往第
    一銀行旗山分行，到時我認為錢不宜在外面點，戊○○對庚○○說妳進去好了，
    車子是戊○○開的，我們進了銀行，錢領出來，庚○○放進其袋子內」（八十年
    八月一日審判筆錄）、「當時是被告與戊○○到我公司找告訴人，表示有二部車
    要靠行我公司要辦貸款，靠行及辦貸款這件事都是被告、塗中平與告訴人在談的
    ，告訴人開了取款條叫我帶被告去銀行領錢，我與塗中平及被告一起去領錢，我
    與被告進去領，塗中平在外面等，領錢時由我簽名，錢當場交給被告，但被告都
    沒有清點就將鈔票一直將袋子裡塞，我覺得很奇怪，之後他們就載我回公司後他
    們就走了沒有再進公司，所以我回公司後就告訴告訴人這件事」（九十年六月八
    日訊問筆錄）等語；證人即新鑫公司業務部組長乙○○證稱：「當時是庚○○來
    找我說有二部車要辦貸款，車行是丁○○○所經營立順車行，丁○○○與庚○○
    原來就有業務往來也很熟，之前庚○○也曾在我公司辦過一部車輛貸款，後來辦
    理對保都是只有庚○○出面，沒有其他的人，辦好對保後二、三天之內我們就將
    貸款二百二十萬撥到立順車行的帳戶裡，我不知道丁○○○何時將錢交給庚○○
    ，事後車子也沒有過戶所以我公司無法辦理動產抵押。事後聽說庚○○跑了，我
    有去庚○○家中找過，但都沒有找到她人，直到現在才又看到她。當時對保時要
買車的人是庚○○找來的，公司貸款資料保存期限四年，都已銷燬」等語屬實，
    復有被告代建宏車行向國穎公司辦理前開大貨車總價各為一百四十七萬三千六百
    元之動產抵押契約書、本票各二紙，被告與己○○、甲○○簽立之車輛買賣契約
    書各一紙，立順公司與新鑫公司就上開大貨車所簽訂貸款金額各為一百四十九萬
    七千六百元之動產抵押契約書二紙，及被告簽發予告訴人丙○○、丁○○○面額
    各為二百四十萬元、二百二十萬元之高雄區中小企業銀行南高雄分行、高雄市第
    二信用合作社支票及退票單各一紙附卷可稽，被告連續施詐騙取告訴人上開款項
    之犯行甚明。雖被告仍以前開情詞置辯，惟本件犯行自始至終僅被告一人所為，
    被告所稱之前夫黃金寶均未曾出面，除據告訴人陳明在卷外，並經證人己○○、
    甲○○及詹秀霞證述明確，已如前述，是被告前夫黃金寶究有無參與已屬有疑；
    再者本院透過法務部戶役政連結作業系統查詢結果，亦查無被告前夫黃金寶之姓
    名年籍資料可供核對，有該系統資料表一紙在卷可按，則是否確有其人亦值商榷
    ；又縱認確有黃金寶之人，然被告既自陳與其前夫黃金寶於二十年前，約七十年
    間已離異，則被告會否對之仍言聽計從，實不無可疑之處；況被告復自陳其前夫
    黃金寶已於八十九年間死亡等語在卷，益徵其圖將一切責任推諉已死之人，致死
    無對證之意甚明，綜上所述，本件事證已臻明確，被告犯行堪予認定。
二、核被告所為，係犯刑法第三百三十九條第一項之詐欺取財罪。被告所為二次詐欺
    犯行，時間緊接，犯罪構成要件相同，顯係出於概括之犯意為之，為連續犯，應
    依刑法第五十六條之規定以一罪論，並加重其刑，公訴人雖未就被告詐欺告訴人
    立順汽車貨運股份有限公司之犯行分起訴（即移送併辦之七十九年度偵字第一六
    九０九號），惟既與前開起訴部分具連續犯之裁判上一罪關係，為起訴效力所及
    ，本院自應一併審究。爰審酌被告藉仲介之機會，為圖一己之私利，以詐術騙取
    他人錢財，迄今多年猶未歸還，且事後猶飾詞圖卸，未見悔意等一切情狀，量處
    如主文所示之刑，以資懲儆。
據上論斷，應依刑事訴訟法第二百九十九條第一項前段，刑法第五十六條、第三百三
十九條第一項，罰金罰鍰提高標準條例第一條前段，判決如主文。
中      華      民      國    九十一     年      一      月     十      日
                                   臺灣高雄地方法院刑事第三庭
                                    法    官  柯彩燕
右正本證明與原本無異。
如不服本判決，應於判決送達後十日內，向本院提出上訴狀。
                                書記官    楊真芬
中    華    民    國      九十一      年      一      月      十一      日
